【裁判字號】    98,交抗,654
【裁判日期】    981225
【裁判案由】    聲明異議
【裁判全文】
臺灣高等法院高雄分院刑事裁定         98年度交抗字第654號
抗  告  人
即受處分人  甲○○
上列抗告人因違反道路交通管理處罰條例聲明異議案件，不服臺
灣屏東地方法院中華民國98年7 月21日裁定（98年度交聲字第21
4 號），提起抗告，本院裁定如下：
    主  文
抗告駁回。
    理  由
一、本院審理結果，認原審上開裁定認事、用法均無違誤，應予
    維持，並引用原審上開裁定之理由，如附件所示。
二、抗告意旨略以：依屏東縣政府警察局屏東分局民國98年5 月
    11日屏警分交字第0980011601號函敘及取締員警稱攔截抗告
    人即受處分人闖紅燈時，受處分人曾坦承係與後座友人聊天
    ，未注意交通號誌而闖越路口紅燈等語，惟員警既有蒐證之
    光碟錄影（全長約6 分14秒）可查，但經受處分人於原審請
    求調取該錄影光碟勘驗遭拒，自無從據此佐證受處分人有上
    開因與後座友人聊天，而未注意交通號誌而闖越路口紅燈之
    事實。是再次請求調取該錄影光碟加以勘驗以補強員警舉發
    之正確性。爰提起抗告請撤銷原裁定，另為適法之裁定。
三、按人民違反法律上之義務而應受行政罰之行為，法律無特別
    規定時，雖不以出於故意為必要，仍須以過失為其責任條件
    。但應受行政罰之行為，僅須違反禁止規定或作為義務，而
    不以發生損害或危險為其要件者，推定為有過失，於行為人
    不能舉證證明自己無過失時，即應受處罰，司法院大法官著
    有釋字第275號解釋在案。
四、經查，本件受處分人甲○○於98年4 月25日14時20分，駕駛
    車牌號碼L65-193 號重型機車，行經屏東縣屏東市○○路與
    重慶路口時，因駕車行經有燈光號誌管制之交岔路口闖紅燈
    之違規事實，業據當時舉發員警張子怡於原審證述綦詳，並
    經本院調取當時錄影光碟當庭勘驗，勘驗結果依該錄影光碟
    內足以清晰辨識之對話內容，可明確聽聞受處分人一開始回
    答上開舉發員警時稱：「在講話，沒注意到啊」一語，且非
    疑問句，而係針對當時駕駛機車闖紅燈遭警攔截時所逕行回
    答之話語，有該勘驗筆錄在卷足稽（見本院卷第23-24 頁）
    。受處分人雖對該勘驗結果表示當天那麼多人右轉，伊只是
    跟著騎，以為是綠燈，這麼多人為什麼只抓他一個云云。惟
    人民違反法律上之義務而應受行政罰之行為，不以出於故意
    為必要，且應受行政罰之行為，僅須違反禁止規定或作為義
    務，而不以發生損害或危險為其要件者，推定為有過失，於
    行為人不能舉證證明自己無過失時，即應受處罰，已如前述
    。且縱依受處分人所稱，伊既未能確定是綠燈，即盲目跟行
    他人而闖越紅燈，自難謂無過失，此與其他人有無違規或另
    遭取締舉發無關。抗告意旨其餘所稱到庭員警之證述內容矛
    盾，且與原審裁定所引述不符，及員警因績效壓力而舉發時
    有錯誤等陳詞，既已均經原審詳為敘明其採捨之理由，受處
    分人復未能提出其他具體新事證，以供本院審查，則其上開
    抗告意旨所稱，自均無可採。
五、綜上所述，原審以受處分人確有於前揭時、地騎乘上開機車
    行經有燈光號誌管制之交岔路口闖紅燈之違規行為無訛，而
    認原處分機關交通部公路總局高雄區監理所屏東監理站依道
    路交通管理處罰條例第53條第1 項、違反道路交通管理事件
    統一裁罰基準及處理細則第43條、第45條、第67條暨違反道
    路交通管理事件統一裁罰基準表之規定，裁處異議人罰鍰新
    台幣1,800 元，並依同條例第63條第1 項第3 款規定，併予
    記違規點數3 點之處分，於法有據，且量罰亦甚妥適，應予
    維持，並認受處分人異議為無理由，予以駁回。經核並無違
    誤，抗告人仍執陳詞提起抗告，指摘原審採證論述不當，洵
    無理由，應予駁回。
六、據上論結，應依道路交通案件處理辦法第26條，刑事訴訟法
    第412條，裁定如主文。
中    華    民    國    98    年    12    月    25    日
                    刑事第三庭  審判長法  官 莊崑山
                                      法  官 張意聰
                                      法  官 莊松泉
以上正本證明與原本無異。
裁定不得再抗告。
中    華    民    國    98    年    12    月    25    日
                                      書記官 葉淑華
【附件】：
臺灣屏東地方法院交通事件裁定         98年度交聲字第214號
原處分機關  交通部公路總局高雄區監理所屏東監理站
                    住屏東縣屏東市○○路222號
異  議  人  甲○○  男  26歲（民國○○年○○月○○日生）
                    身分證統一編號：Ｚ000000000號
                    住屏東市○○路42號
上列受處分人因違反道路交通管理處罰條例事件，對於交通部公
路總局高雄區監理所屏東監理站民國98年06月08日所為之處分（
原處分：屏監違字第裁82-V00000000號）聲明異議，本院裁定如
下：
    主  文
異議駁回。
    理  由
一、原處分意旨略以：受處分人即異議人甲○○（下稱異議人）
    於民國98年4 月25日14時20分，駕駛車牌號碼L65-193 號重
    型機車，行經屏東縣屏東市○○路與重慶路口時，因駕車行
    經有燈光號誌管制之交岔路口闖紅燈之違規情節，爰依道路
    交通管理處罰條例第53條第1 項、第63條第1 項第3 款等規
    定，裁處罰鍰新臺幣（下同）1,800 元，並記違規點數3 點
    等語。
二、異議意旨略以：異議人於民國98年4 月25日14時20分許，駕
    駛車牌號碼L65-193 號重型機車，行經屏東縣屏東市○○路
    與重慶路段，因闖紅燈被警攔查，疑員警趁異議人與後座乘
    載友人聊天有未注意交通號誌可能之弱點，藉異議人尚處疑
    惑之不確定狀態下趁隙開立舉發單。且員警攔查地點與舉發
    違規地點尚距有200 公尺以上之遙，其中尚有間隔其他閃黃
    燈之路口，員警於攔查異議人當時亦未說明由何處目視異議
    人於何地點違規，僅堅稱異議人有闖紅燈之行為，並無積極
    證據佐證，且異議人行經該路口前，係至逢甲路上肯德雞速
    食店購買餐點，取餐後於逢甲路及中山路口等候紅燈，綠燈
    號誌亮起後始繼續由東向西往民族路行駛。經異議人重回現
    場測試與模擬，逢甲、中山路口之綠燈秒數為45秒，民族、
    重慶路口之綠燈秒數為58秒，逢甲、中山路口之紅燈倒數秒
    數至15秒時，民族、重慶路口始轉為綠燈，顯示中山路口與
    重慶路口之綠燈號誌尚有43秒之重疊，中山路口至重慶路距
    離約235 公尺左右，以當時異議人時速約為40公里／小時計
    算，由中山路口行經重慶路口需21秒，顯示異議人經中山路
    口，於重慶路口下一個紅燈前通過尚有充足之時間，乃得確
    定異議人當時並無闖越紅燈云云。但舉發員警張子怡依當時
    該路口之其他同步變化及對應變化之燈號，可以判斷異議人
    所通過路口之燈號是否為紅燈，業如前述，是異議人抗辯員
    警未說明由何處目視異議人於何地點違規，自無理由，為此
    聲明異議，請求撤銷原處分。
三、按汽車駕駛人，行經有燈光號誌管制之交岔路口闖紅燈者，
    處新台幣（下同）1,800 元以上5,400 元以下罰鍰；汽車駕
    駛人有第53條之情形者，除依原條款處罰鍰外，並予記違規
    點數3 點，道路交通管理處罰條例第53條第1 項、第63條第
    1 項第3 款分別定有明文。
四、經查：
  (一)員警稽查違反交通法規之各種違規行為，本有不同之執行
      方法；就超速或酒醉駕車等類型之違規行為，固須輔以科
      學工具量測行車速度、血液或吐氣中所含酒精濃度，始得
      判定；然就闖紅燈而言，應由執行交通勤務之員警以目視
      方式，即可確定；又闖越紅燈之違規行為，本質上具高度
      危險性，發生時間甚短，屬稍縱即逝之違規行為，自難強
      令員警於每次舉發闖紅燈之違規行為時，均須另輔以其他
      證據。此在數量龐大且突發狀況較多之交通事件中尤然，
      不因未經拍照存證或其他科學方法舉證而有異。再者，又
      依屏東縣政府警察局屏東分局98年5 月11日屏警分交字第
      0980011601號函可查（見本院卷第15頁），本件員警執行
      勤務地點屬日間、當時天氣晴朗、能見度良好，異議人在
      員警告知闖紅燈時，坦承係與後座友人聊天，未注意交通
      號誌而闖越路口紅燈之話語；是員警在光線良好之情形下
      執行交通勤務，心神專注於辨識號誌燈號運作情形及於紅
      燈亮啟時，闖越通過之車輛，應不至於辨識錯誤；即以異
      議人違規當時之情況及經驗法則，已足能補強員警執行勤
      務之際，依法舉發之正確性。
  (二)異議人於前揭時間騎乘上開重型機車，行經屏東縣屏東市
      ○○路與重慶路口，面對紅燈仍穿越路口，嗣為警攔查等
      情，業據證人即舉發員警張子怡於本院訊問時以具結擔保
      其供述之真實性並在負擔偽證罪之心理處罰狀態下證稱：
      我在民族路看到紅燈，看到異議人直闖紅燈，才把他攔下
      來，我在重慶路接近民族路口看到的。我當時舉發站的位
      置是民族路與博愛路口。我只有看到異議人闖紅燈，沒有
      看到交談等語（見本院卷第22頁），並有舉發違反道路交
      通管理事件通知單可稽（見本院卷第7 頁），又執勤員警
      本其維護交通秩序、安全職責所為之舉發，自應受到合法
      、正確之推定，且衡諸執勤員警張子怡與異議人素不相識
      ，亦無怨隙，又於本院具結擔保其證述真實，自無設詞攀
      誣異議人之可能，其證言應堪採信。是異議人顯有前述之
      違規事實，應堪予以認定。
五、綜上所述，異議人確有於前揭時、地騎乘上開機車行經有燈
    光號誌管制之交岔路口闖紅燈之違規行為無訛。從而，原處
    分機關依道路交通管理處罰條例第53條第1 項、違反道路交
    通管理事件統一裁罰基準及處理細則第43條、第45條、第67
    條暨違反道路交通管理事件統一裁罰基準表之規定，裁處異
    議人罰鍰1,800 元，並依同條例第63條第1 項第3 款規定，
    併予記違規點數3 點，核無違誤。異議人聲明異議，為無理
    由，應予駁回。
六、據上論斷，應依道路交通案件處理辦法第19條，裁定如主文
    。
中    華    民    國    98    年    7     月    21    日
                  交通法庭      法  官  潘正屏
以上正本證明與原本無異。
如不服本裁定應於收受送達後5 日內向本院提出抗告書狀敘述抗
告之理由抗告於臺灣高等法院高雄分院。
中    華    民    國    98    年    7     月    21    日
                                書記官  唐明煌


司法院資訊處製作；財團法人民間司法改革基金會備份。
